【裁判字號】    98,訴,505
【裁判日期】    980225
【裁判案由】    毒品危害防制條例
【裁判全文】
臺灣臺中地方法院刑事判決               98年度訴字第505號
公  訴  人  臺灣臺中地方法院檢察署檢察官
被      告  甲○○
上列被告因毒品危害防制條例案件，經檢察官提起公訴（97年度
毒偵字第6126號），被告於準備程序中就被訴事實為有罪之陳述
，受命法官於聽取當事人之意見後，由本院合議庭裁定改由受命
法官獨任依簡式審判程序審理，本院判決如下：
    主    文
甲○○施用第一級毒品，累犯，處有期徒刑玖月。扣案之注射針
筒壹支、夾鏈空塑膠袋壹個，均沒收。
    犯罪事實
一、甲○○於民國89年間，曾因施用毒品案件，經本院裁定強制
    戒治，並於90年4月11日執行完畢。其於強制戒治執行完畢
    後五年內之「95年3月15日起至95年6月7日止」之期間，又
    因施用第一級毒品之行為，經本院判處有期徒刑八月確定，
    並於96年12月27日執行完畢。猶不知悔改，復基於施用第一
    級毒品之犯意，於97年12月23日（起訴書誤載為97年11月23
    日）上午11時20分許，在臺中市○○區○○路與永昌3街口
    之甘肅公園廁所內，以將裝在夾鏈塑膠袋內之第一級毒品海
    洛因置於注射針筒內摻水後施打血管之方式，施用海洛因一
    次。嗣於剛施用完畢，旋遭警在該處發現可疑而查獲，並扣
    得其所有供施打海洛因用之注射針筒一支、夾鏈空塑膠袋一
    個。
二、案經臺中市警察局第二分局報請臺灣臺中地方法院檢察署檢
    察官偵查起訴。
    理    由
一、上揭犯罪事實業據被告甲○○於檢察官偵訊中及本院審理時
    坦承不諱，且警察採其尿液送鑑定結果，呈嗎啡陽性反應，
    此有採集尿液鑑定同意書、委託鑑驗尿液代號與真實姓名對
    照表、中山醫學大學附設醫院檢驗科藥物檢測中心所出具之
    尿液檢驗報告各一紙附卷可稽，足徵被告自白與事實相符。
    又被告於89年間，曾因施用毒品案件，經本院裁定強制戒治
    ，並於90年4月11日執行完畢，於強制戒治執行完畢後五年
    內之「95年3月15日起至95年6月7日止」期間，再因施用第
    一級毒品之行為，經本院判處有期徒刑八月確定，並於96年
    12月27日執行完畢乙情，有被告之全國施用毒品案件紀錄表
    及臺灣高等法院被告前案紀錄表各一份在卷可佐。可見被告
    於強制戒治執行完畢釋放後，五年內再犯毒品危害防制條例
    第10條之罪。而被告前揭強制戒治執行完畢後迄本件行為時
    ，雖已經滿五年，惟毒品危害防制條例於92年7月9日修正公
    布，自93年1月9日施行，其中第20條、第23條將施用毒品之
    刑事處遇程序，區分為「初犯」及「五年內再犯」、「五年
    後再犯」，依其立法理由之說明：「初犯」，經觀察、勒戒
    或強制戒治後，應為不起訴處分或不付審理之裁定，經觀察
    、勒戒或強制戒治執行完畢釋放後，「五年內再犯」者，因
    其再犯率甚高，原實施之觀察、勒戒及強制戒治既已無法收
    其實效，爰依法追訴或裁定交付審理，至於經觀察、勒戒或
    強制戒治執行完畢釋放後，「五年後再犯」者，前所實施之
    觀察、勒戒或強制戒治已足以遮斷其施用毒品之毒癮，為期
    自新及協助其斷除毒癮，仍適用「初犯」規定，先經觀察、
    勒戒或強制戒治之程序，從而依修正後之規定，僅限於「初
    犯」及「五年後再犯」二種情形，始應先經觀察、勒戒或強
    制戒治程序，倘被告於五年內已再犯，經依法追訴處罰，縱
    其第三次（或第三次以上）再度施用毒品之時間，在初犯經
    觀察、勒戒或強制戒治執行完畢釋放五年以後，已不合於「
    五年後再犯」之規定，且因已於「五年內再犯」，顯見其再
    犯率甚高，原實施觀察、勒戒或強制戒治，已無法收其實效
    ，即應依該條例第10條處罰（參最高法院95年5月9日95年第
    七次及97年9月9日97年第五次刑事庭會議決議）。本件事證
    已臻明確，被告犯行應堪認定。
二、核被告所為，係犯毒品危害防制條例第10條第1項之施用第
    一級毒品罪。其因施用海洛因而持有第一級毒品之行為，為
    施用第一級毒品行為所吸收，不另論罪。又被告於「95年3
    月15日起至95年6月7日止」之期間，因施用第一級毒品之行
    為，經本院判處有期徒刑八月確定，並於96年12月27日執行
    完畢，此有臺灣高等法院被告前案紀錄表一份在卷可證，被
    告受徒刑之執行完畢後，五年以內故意再犯本件有期徒刑以
    上之罪，為累犯，依刑法第47條第1項規定，應加重其刑。
    爰審酌被告犯後坦認所為態度良好，所為並未積極侵害他人
    權益，惟一再施用毒品悔意不堅等一切情狀，量處如主文所
    示之刑。再扣案之注射針筒一支、夾鏈空塑膠袋一個，係被
    告所有供施打海洛因所用之物，此經被告陳明在卷，依刑法
    第38條第1項第2款之規定，併予宣告沒收。本件雖另扣得注
    射針筒一支，惟該支注射針筒業已斷裂，且非供被告施打本
    件海洛因之用，此亦經被告陳述在卷，與沒收條件不合，乃
    未宣告沒收，附此敘明。
據上論斷，應依刑事訴訟法第273條之1第1項、第299條第1項前
段，毒品危害防制條例第10條第1項、第23條第2項，刑法第11
條前段、第47條第1項、第38條第1項第2款，判決如主文。
中    華    民    國    98    年    2     月    25    日
                              法  官   李秋娟
以上正本證明與原本無異。
如不服本判決應於收受送達後10日內向本院提出上訴書狀，並應
敘述具體理由；其未敘述上訴理由者，應於上訴期間屆滿後20日
內向本院補提理由書（均須按他造當事人之人數附繕本）「切勿
逕送上級法院」。
                              書記官   簡芳敏
中    華    民    國    98    年    2     月    25    日
附錄論罪科刑法條
毒品危害防制條例第10條第1項：
施用第一級毒品者，處六個月以上五年以下有期徒刑。


司法院資訊處製作；財團法人民間司法改革基金會備份。
